臺灣高等法院臺中分院民事判決　　　94年度訴易字第53號
原　　　告　甲○○原名王淑蕙.
被　　　告　乙○○
上列當事人間請求損害賠償事件，原告提起刑事附帶民事訴訟，
經本院刑事庭裁定移送民事庭（94年度交附民字第225號），本
院於民國94年11月15日言詞辯論終結，判決如下：
    主  文
被告應給付原告新台幣壹拾萬元。
原告其餘之訴駁回。
訴訟費用由被告負擔。
    事實及理由
一、原告起訴主張被告於民國93年10月21日凌晨零時許，駕駛車
    牌號碼H6-3201號自用小客車，由台中縣神岡鄉○○路往梧
    棲鎮方向行駛，於同日凌晨零時30分許，途經清水鎮○○路
    、神清路口，應注意駕駛人在劃有分向限制線之路段，不得
    駛入來車之車道內，且依當時情形亦無不能注意之情事，竟
    疏於注意及此，而貿然跨越分向限制線侵入對向來車車道，
    適有原告駕駛X5-6601號自用小客車，由沙鹿鎮往神岡鄉方
    向行駛，行經該處，遭被告所駕之前揭自用小客車擦撞，致
    原告因此受有左側胸部挫傷之傷害。原告依法得請求被告賠
    償其自用小客車為被告自用小客車撞毀修復所花費之新台幣
    （下同）135,000元，及其受傷精神受損之慰撫金30萬元，
    爰求為命被告給付435,000元之判決。
二、被告則以原告所請求賠償之金額過高，其無力賠償等語，資
    為抗辯。
三、查原告主張被告駕駛自用小客車疏未注意，於前揭時、地跨
    越分向限制線侵入對向來車車道，因而擦撞原告之自用小客
    車，致原告受有左側胸部挫傷之傷害等情，為被告所不爭執
    ，復有道路交通事故現場圖、道路交通事故調查報告表、現
    場照片及原告之診斷證明書附在本院所調得之台灣台中地方
    法院檢察署93年度偵字第21734號被告過失傷害偵查卷內可
    憑，上開事實自堪認定。按駕駛人在劃有分向限制線之路段
    ，不得駛入來車之車道內，道路交通安全規則第97條第2款
    定有明文。被告駕車自應注意上述道路交通安全規定，而依
    前揭附於偵查卷之交通事故調查報告表所示，本件被告肇事
    當時之天候及路況皆良好，是被告於當時並無不能注意之情
    事，其竟未注意，駕駛自用小客車貿然跨越分向限制線侵入
    對向來車之車道，乃撞及對向車道之原告自用小客車，被告
    之駕車行為有過失，至為明顯。本件車禍經台灣台中地方法
    院檢察署送台灣省台中縣區車輛行車事故鑑定委員會鑑定之
    結果，亦認被告駕駛自用小客車於迎面有車駛來交會時貿然
    跨越分向限制線侵入來車道行駛不當，為肇事原因，原告駕
    駛自用小客車無肇事因素，有該會94年2月2日中縣鑑字第09
    45500334號函附於前揭偵查卷足稽，益證被告有過失傷害原
    告之行為，而被告過失傷害原告之行為，亦經本院刑事庭94
    年度交上易字第1005號判處有期徒刑4月確定。又原告係因
    本件車禍受有左側胸部挫傷之傷害，可見被告之過失駕車行
    為，與原告之受傷結果間，有相當因果關係存在，被告就原
    告左側胸部挫傷之損害，自應負賠償責任。
四、原告請求被告賠償其自用小客車為被告自用小客車撞毀所支
    出修理費135,000元之損害。惟因犯罪而受損害之人，於刑
    事訴訟程序固得附帶提起民事訴訟，對於被告請求回復其損
    害，但其請求回復之損害，以被訴犯罪事實所生之損害為限
    ，否則縱令得依其他理由，提起民事訴訟，亦不得於刑事訴
    訟程序附帶為此請求（參照最高法院60年台上字第633號判
    例）。而刑法第354條之毀損罪並未處罰過失犯，須行為人
    具有毀損之犯罪故意始足以構成，故過失毀損他人之物，自
    非犯罪之行為。本件原告之自用小客車因車禍而受損需支出
    修理費，但被告並非故意毀損原告之自用小客車，就原告自
    用小客車受損之部分，被告並未犯罪，被告之毀損原告自用
    小客車，被告亦未據起訴，則原告自用小客車受損所需支出
    之修理費，即非被告犯罪所生之損害，原告於刑事附帶民事
    訴訟程序中，請求被告賠償自用小客車修理費，依法不合，
    不應准許，原告就其自用小客車毀損所受之損害，應另案提
    起民事訴訟，以資救濟。
五、又原告請求被告賠償其因本件車禍受傷精神受損之慰撫金30
    萬元，查被告就原告因本件車禍所受之損害，已於台灣台中
    地方法院94年度交易字第129號94年5月5日審理時同意以10
    萬元分期付款賠償原告，嗣在本院刑事庭94年度交上易字第
    1005號94年8月24日審理時表示願以9萬元分兩個月給付原告
    ，惟被告均未履行（原告係於拿到現金後始願與被告和解，
    故兩造未能達成和解）。原告確因本件事禍受有左側胸部挫
    傷之傷害，依民法第184條第1項前段「因過失不法侵害他人
    之權利者，負損害賠償責任」及第195條第1項前段「不法侵
    害他人之身體、健康，被害人雖非財產上之損害，亦得請求
    賠償相當之金額」之規定，原告請求被告給付精神慰撫金，
    依法自屬有據。而被告所應給付之金額，本院審酌原告所受
    左側胸部挫傷之精神痛苦，及被告就原告所受之損害僅口頭
    同意賠償，一直未有具體之行動，暨原告原任職於沙鹿光田
    綜合醫院，依本院所調得之稅務電子閘門財產所得調件明細
    表所示，原告於93年之薪資所得為534,965元，現已因本件
    車禍自該醫院離職（原告原為沙鹿光田綜合醫院之護士，車
    禍係原告凌晨自醫院下班回家途中發生），被告則是從事服
    務業，現月薪3、4萬元，又兩造名下均無不動產（見卷附之
    稅務閘門財產所得調件明細表）等一切情狀，認被告應給付
    10萬元之慰撫金予原告為適當，原告請求30萬元尚有過高，
    原告之請求在10萬元之範圍內，應有理由。
六、綜上所述，原告請求被告賠償自用小客車修理費135,000元
    及精神慰撫金30萬元，共435,000元，在精神慰撫金10萬元
    之範圍內，原告之請求應予准許，其餘部分則屬無據，應予
    駁回。
七、據上論結，本件原告之訴為一部不合法，一部有理由，一部
    無理由，依民事訴訟法第79條，判決如主文。
中　　華　　民　　國　　94　　年　　11　　月　　29　　日
　　                  民事第四庭審判長法　官  黃斐君
                                      法　官  鄭金龍
                                      法　官  陳蘇宗
以上正本係照原本作成。
不得上訴。
                                      書記官　吳麗慧
中　　華　　民　　國　　94　　年　　12　　月　　5 　　日
                                                      Ｈ
